臺灣臺北地方法院交通事件裁定　　　　　　　　　　九十年度交聲字第一一九號
　　異議人即
　　受處分人　甲○○
右列受處分人因違反道路交通管理處罰條例案件，對於臺北市交通事件裁決所中華民
國九十年十一月六日所為之處分（原處分案號：北市裁三字第駕裁二二－一Ａ000
0000號），聲明異議，本院裁定如左：
    主      文
原處分撤銷。
甲○○不罰。
    理      由
一、按法院受理交通事件，準用刑事訴訟法之規定，道路交通管理處罰條例第八十九
    條前段定有明文，是最高法院七十六年臺上字第四九八六號判例「認定犯罪事實
    所憑之證據，雖不以直接證據為限，間接證據亦包括在內，然而無論直接證據或
    間接證據，其為訴訟上之證明，須於通常一般之人均不致有所懷疑，而得確信其
    為真實之程度者，始得據為有罪之認定，倘其證明尚未達到此一程度，而有合理
    之懷疑存在而無從使事實審法院得有罪之確信時，即應由法院為諭知被告無罪之
    判決。」所揭示刑事訴訟法上法院認定事實之最重要原則之一－即認定被告有罪
    ，就該有罪事實不能有任何之合理懷疑存在（beyond the reasonable doubt）
    之原則於法院審理行為人違反道路交通管理處罰條例案件時，當有其適用，易言
    之，法院於審理行為人違反道路交通管理處罰條例案件，當踐行完畢調查證據之
    程序後，為事實之認定時，如就原處分機關所認定之行為人違規之事實仍有合理
    之訴訟上懷疑，而無法百分之百確信行為人確有該當於道路交通管理處罰條例各
    該處罰條文之構成要件事實時，此際即應依訴訟上之待證事實「倘有懷疑，則從
    被告之利益作解釋」（in dubi opro reo）之證據法則，作對受處分人有利之認
    定。
二、本件原處分機關認受處分人即異議人甲○○於民國九十年十月三日下午三時五分
    許，將其所有車號ＡＯＳ－○五二號重型機車停放在臺北市○○街○○道路之身
    心障礙者專用停車位內，經臺北市停車管理處（以下稱北市停管處）以拍照之方
    式採證，並以受處分人有違反道路交通管理處罰條例第五十六條第一項第十款「
    於身心障礙專用停車位違規停車」規定之行為掣單舉發，嗣受處分人於舉發通知
    單上所載應到案日期前向原處分機關提出申訴，經原處分機關請舉發單位即北市
    停管處調查結果，仍認定受處分人有前述違規行為，原處分機關乃於九十年十一
    月六日以受處分人有違反前揭道路交通管理處罰條例第五十六條第一項第十款、
    第三項規定之行為，裁處受處分人新臺幣罰鍰一千二百元。
三、據受處分人所提呈之聲明異議狀其聲明異議意旨略以：我當天把機車停在臺大醫
    院前（常德街）合法機車格位內，後到醫院內洽業務，回來後機車遭挪移至殘障
    車位，並被開罰單，本人深感冤枉，錯不在我，而北市停管處卻要求我提出具體
    佐證，事實就是遭移，叫我如何提出證據？我不會愚笨到犯規被處罰等語。經查
    ：本院卷附之受處分人所有上開車號重型機車固有停在上開地點身心障礙專用停
    車位之事實，惟由本件採證照片觀之，受處分人所有該部機車左側即有北市停管
    處所畫設之非殘障專用機車停車格，受處分人之機車恰好停在該合法機車停車位
    右邊，由上述證據資料以觀，受處分人辯稱其本來是停在合法機車停車格內，後
    可能是被他人移置至停車格外，尚非不可能（以受處分人停車地點為臺北市○○
    街臺大醫院附近，該處路段機車停車位一車難求為公眾週知之事實），且北市停
    管處舉發人員必未親眼目睹受處分人有將該部機車停在身心障礙專用停車位即予
    拍照採證，而係只看到該部機車停在身心障礙專用停車位之物理狀態即予拍照採
    證（否則當場舉發即可，不需逕行舉發），再參諸以機車之體積及重量不若一部
    汽車難以搬動，如果一部汽車係停在禁止停車區為警拍照採證，汽車駕駛人辯稱
    其汽車本來是停在合法之停車格後被他人搬動移置至禁止停車區，相信此種辯解
    即有違一般經驗法則，不過若是機車本來是停在停車格內，因如前所述機車之體
    積較小，重量較輕，並非沒有可能為他人自停車格內搬動移至停車格外，是依前
    揭訴訟上之待證事實「倘有懷疑，則從被告之利益作解釋」（in dubi opro reo
    ）之證據法則，本件舉發人員既未目睹受處分人確有將該部機車停在身心障礙專
    用停車位內即予拍照採證，而係只看到該部機車停在身心障礙專用停車位之物理
    狀態即予拍照採證，且如前所述，本件尚不能排除受處分人所有上開車號機車有
    為他人自緊鄰之機車停車格內搬動移至身心障礙專用停車位內之合理懷疑，自應
    作對受處分人有利之認定，認其所為上開辯解為屬可採。
四、綜上所述，原處分機關所認定受處分人有前開違反道路交通管理處罰條例之違規
    事實，因舉發人員並未目睹受處分人確有將該部機車停在身心障礙專用停車位內
    即予拍照採證，而係只看到該部機車停在身心障礙專用停車位之物理狀態即予拍
    照採證，且如前所述，本件尚不能排除受處分人所有上開車號機車有為他人自一
    般機車停車格內搬動移至緊鄰該停車格旁身心障礙專用停車位之合理懷疑，受處
    分人上開辯解尚非不足採信，此外復查無其他積極證據足以證明受處分人有原處
    分機關所認定之前開違規行為，自應作對受處分人有利之認定，原處分機關不察
    ，遽對受處分人為前開裁決，即難認為允當，應認受處分人之異議為有理由，自
    應由本院將原處分撤銷，改諭知受處分人不罰，以資適法。
據上論斷，應依道路交通案件處理辦法第二十條前段，裁定如主文。
中      華      民      國      九十一    年      七      月    十五    日
                                      臺灣臺北地方法院交通法庭
                                          法  官  曾  啟  謀
右正本證明與原本無異。
如不服本裁定應於送達後五日內向本院提出抗告狀
                                          書記官  謝  韻  華
中      華      民      國      九十一    年      七      月    十五    日
